臺灣臺南地方法院刑事判決
111年度易字第584號
公  訴  人  臺灣臺南地方檢察署檢察官
被      告  賴才教


上列被告因竊盜案件，經檢察官提起公訴（111年度偵字第6585
號），本院判決如下：
    主  文
賴才教犯竊盜未遂罪，處拘役肆拾日，如易科罰金，以新臺幣壹
仟元折算壹日。
扣案之蜈蚣網壹張、白色空桶壹個均沒收。
    事  實
一、賴才教基於竊盜之犯意，意圖為自己不法之所有，於民國11
    1年3月4日中午12時許，駕駛車牌號碼00-0000號自小客車至
    洪瑞峰所承租位於臺南市○○區○○○○○○段0000地號飼養筍殻魚
    之魚塭，趁無人注意之際，持漁具蜈蚣網1張在上開魚塭撒
    網，著手竊取洪瑞峰養殖於魚塭內之魚。適洪瑞峰於同日12
    時8分許在該處巡視魚塭時當場發現並報警處理而未行竊得
    逞。經警於同日12時20分許到場查獲，並扣得賴才教所有供
    捕魚所用之蜈蚣網1張、白色空桶1個。
二、案經洪瑞峰訴由臺南市政府警察局麻豆分局報請臺灣臺南地
　　方檢察署檢察官偵查起訴。
    理  由
一、按被告以外之人於審判外之陳述，雖不符合刑事訴訟法第15
　　9條之1至第159條之4之規定，但經當事人於審判程序同意作
    為證據，法院審酌該言詞陳述或書面陳述作成時之情況，認
    為適當者，亦得為證據。當事人、代理人或辯護人於法院調
    查證據時，知有第159條第1項不得為證據之情形，而未於言
    詞辯論終結前聲明異議者，視為有前項之同意，刑事訴訟法
    第159條第1項及第159條之5分別定有明文。本件據以認定事
    實所引用之供述證據，被告迄於言詞辯論終結前且未聲明異
    議，揆諸前揭規定，可認為已同意作為證據；而本院審酌該
    證據資料作成當時之過程、內容、功能等之情況，認為適當
    ，亦查無其他違法取證或其他瑕疵等不實之情事，具備合法
    可信之適當性保障，與本案待證事實間並具有相當之關聯性
    ，以之為本案證據尚無不當，復無顯有不可信之情況，認均
    得採為證據。至於卷內所存經本院引用為證據之非供述證據
    部分，與本件待證事實間均有關聯性，且無證據證明係公務
    員違背法定程序所取得，是依同法第158條之4之反面解釋，
    自有證據能力。
二、本件被告賴才教固坦承有於前開時間至上開地點，欲捕魚塭
    內之魚之事實，然否認有何竊盜犯行，並辯稱他不知道那魚
    塭是有人（養殖）的。他本身也在養殖魚，他認為這是廢棄
    的魚塭，並無不法意圖等語。惟查：
　㈠上開魚塭係告訴人所承租，用以飼養筍殼魚等情，業據證人
    即告訴人洪瑞峰於警詢中供明在卷（警卷第9至11頁）。
　㈡證人即告訴人洪瑞峰於警詢中並供稱他於111年3月4日12時8
    分許巡視所租之上開魚塭時，發現一名不認識的男子（即被
    告）放蜈蚣網在他的魚塭，被他發現，他立刻報警處理，嫌
    犯尚未抓到任何魚（警卷第11頁）；於偵查中亦證稱他前一
    陣子有發現魚慢慢減少，大魚不知為何都不見了，只剩小魚
    ，就開始巡視，所以才查被告。他有水車在那邊，晚上也有
    在打水車，行內的人看就知道這是有人養的。案發當天他看
    到被告剛放網下去魚塭，要拉開網，就被他發現了，所以當
    天被告沒有偷到（偵卷第28頁）。被告於警詢中亦供稱他使
    用蜈蚣網撒網下水，剛下水尚未捕到（魚）警察就來了（警
    卷第4頁）。足認被告確實有至上開魚塭，並著手欲竊取上
    開魚塭內之魚而未遂之事實。
　㈢依卷附現場照片（警卷第23頁）所示，上開魚塭水面有設置
　　四葉式水車，水車葉片、浮筒完整，外觀並無明顯毀損或不
    堪使用遭人廢棄之情形。被告於本院審理時亦供稱他本身也
    在養魚（本院卷第28頁），故被告應知魚塭水車之作用，其
　　應可由水車之設置得悉上開魚塭係有人經營管理之魚塭，而
    非廢棄之魚塭。是被告所辯他認為上址是廢棄的魚塭等語，
    尚不足採。
        綜上所述，本件被告上開所辯尚不足採。本案事證業已
　　明確，被告犯行堪以認定，應依法論科。
三、論罪科刑
  ㈠核被告所為，係犯刑法第320條第3項、第1項之竊盜未遂罪。
    被告已布置魚網捕魚，著手於竊盜行為之實行，因被發現而
    未行竊得手，為未遂犯。爰依刑法第25條規定，按既遂
　　犯之刑減輕之。
  ㈡另按「法院於審酌被告是否適用累犯規定而加重其刑時，訴
　　訟程序上應先由檢察官就前階段被告構成累犯之事實，以及
　　後階段應加重其刑之事項，主張並具體指出證明方法後，法
　　院才需進行調查與辯論程序，而作為是否加重其刑之裁判基
    礎。前階段構成累犯事實為檢察官之實質舉證責任，後階段
    加重量刑事項為檢察官之說明責任，均應由檢察官分別負主
    張及具體指出證明方法之責。倘檢察官未主張或具體指出證
    明方法時，可認檢察官並不認為被告構成累犯或有加重其刑
    予以延長矯正其惡性此一特別預防之必要，且為貫徹舉證責
    任之危險結果所當然，是法院不予調查，而未論以累犯或依
    累犯規定加重其刑，即難謂有應調查而不予調查之違法。」
    、「檢察官若未主張或具體指出證明方法，法院因而未論以
    累犯或依累犯規定加重其刑，基於累犯資料本來即可以在刑
    法第57條第5款『犯罪行為人之品行』中予以負面評價，自仍
    得就被告可能構成累犯之前科、素行資料，列為刑
　　法第57條第5 款所定『犯罪行為人之品行』之審酌事項。」
　　（最高法院刑事大法庭110年度台上大字第5660號裁定參照
    ）。
　      本件依卷附臺灣高等法院被告前案紀錄表所示，被告賴
　　才教固曾因公共危險案件經本院判處有期徒刑確定，並於10
　　6年10月23日易科罰金執行完畢之紀錄，但檢察官對此並未
　　主張，且未如最高法院刑事大法庭110年度台上大字第5660
　　號裁定意旨就被告構成累犯事實實質舉證及說明加重量刑事
　　項。依上開說明，本院尚不足以認定被告是否構成累犯事實
　　及是否加重量刑，爰僅將被告之前科紀錄列入刑法第57條第
　　5款「犯罪行為人之品行」之量刑審酌事由予以評價，附此
　　說明。
　㈢爰審酌被告之品行；於警詢中供稱捕魚是其興趣，然不思以
    正當方式捕魚，竟至告訴人放養之魚塭欲竊捕告訴人所養殖
    之魚；以布置魚網大規模捕抓方式竊魚，惟尚未得手即被查
    獲等犯罪手段、所生危害，及被告犯後態度，暨被告於本院
    審理中陳稱其教育程度為國中畢業，從事太陽能板裝置，現
    在沒在養魚，本來跟別人租魚塭，養殖鴨子。子女都已成年
    ，他要照顧全家人，父親85歲、母親75歲等智識程度、家庭
    生活狀況等一切情狀，量處如主文所示之刑，並諭知易科罰
    金之折算標準。
四、沒收
　　    本件供竊取魚類之蜈蚣網1張、白色空桶1個係被告所有
　　，業據被告供明在卷（警卷第4頁、本院卷第27頁）。爰依
        刑法第38條第2項前段規定宣告沒收。
五、據上論斷，應依刑事訴訟法第299條第1項前段，刑法第320
　　條第3項、第1項、第25條、第38條第2項前段、第41條第1項
    前段，刑法施行法第1條之1第1項，判決如主文。
本案經檢察官鄭聆苓提起公訴，檢察官吳惠娟到庭執行職務。
中　　華　　民　　國　　111 　年　　7 　　月　　20　　日
                    刑事第一庭  法  官  鄭文祺
　以上正本證明與原本無異。
如不服本判決應於收受本判決後20日內向本院提出上訴書狀，並
應敘述具體理由。其未敘述上訴理由者，應於上訴期間屆滿後20
日內向本院補提理由書狀（均須按他造當事人之人數附繕本）「
切勿逕送上級法院」。 
　　　　　　　　　　　　　　　　書記官　黃政偉　　　　　　　　 
中　　華　　民　　國　　111 　年　　7 　　月　　21　　日
附錄本案論罪科刑法條全文：
中華民國刑法第320條
意圖為自己或第三人不法之所有，而竊取他人之動產者，為竊盜
罪，處5年以下有期徒刑、拘役或50萬元以下罰金。
意圖為自己或第三人不法之利益，而竊佔他人之不動產者，依前
項之規定處斷。
前二項之未遂犯罰之。